最高法院刑事判決                              八十八年度台上字第六五四八號
    上  訴  人  甲○○○  女
右上訴人因違反毒品危害防制條例案件，不服台灣高等法院中華民國八十八年八月三
十一日第二審判決（八十八年度上訴字第二一五一號，起訴案號：台灣板橋地方法院
檢察署八十七年度偵字第二一三五八、二一五○二號），提起上訴，本院判決如左：
    主  文
原判決關於甲○○○部分撤銷，發回台灣高等法院。
    理  由
本件原判決認定上訴人甲○○○意圖營利，基於販賣第二級毒品安非他命之概括犯意
。自民國八十七年八月初起，至同年九月十七日止，在台北縣鶯歌鎮南門市場、桃園
縣八德市「正大保齡球館」等處，連續十餘次，以新台幣（下同）一千元一小包之價
格，販賣安非他命予趙寶華施用。嗣於同年九月二十四日十九時許，經警查獲趙寶華
。趙寶華即向警方供述其向上訴人購買安非他命，乃由警方授意趙寶華以電話與上訴
人聯繫，佯向上訴人購買安非他命三萬八千元。經上訴人允諾，並約定在台北縣鶯歌
鎮○○街一六九號前付錢交貨。旋由警方偕趙寶華於同日二十二時許至該處，查獲依
約前來販賣安非他命之上訴人，致上訴人該次販賣安非他命未得逞，並自上訴人隨身
攜帶之提袋內，扣得安非他命三包等情。因而維持第一審論處上訴人連續販賣第二級
毒品罪刑之判決，駁回上訴人在第二審之上訴，固非無見。
惟查：(一)有罪之判決書，須將認定之犯罪事實詳記於事實欄，然後於理由內逐一說明
其憑以認定之證據，使事實與理由兩相一致，方為合法。原判決事實記載上訴人販賣
安非他命予趙寶華「十餘次」，乃理由說明販賣安非他命予趙寶華「十一次」，並以
此次數計算上訴人之販賣安非他命所得（見原判決理由甲之一(一)、四）。其事實之記
載與理由之說明已不相適合，自屬判決理由矛盾。(二)按犯毒品危害防制條例第四條之
罪者，其犯罪所得之財物應予沒收，如全部或一部不能沒收時，追徵其價額或以其財
產抵償之，該條例第十九條第一項規定甚明。由此項規定觀之，必限於所得者為金錢
以外之其他財物而無法沒收時，始應追徵其價額。如所得財物為金錢而無法沒收時，
則應以其財產抵償之，不發生追徵價額之問題。原判決認定上訴人係犯毒品危害防制
條例第四條第二項之罪，所得財物為金錢而非金錢以外之其他財物。則如無法追繳時
，僅應以其財產抵償之，不發生追徵價額之問題。原審疏未注意及此，維持第一審一
併宣告上訴人所得金錢如無法追繳時，應追徵其價額之判決，於法顯有違誤。以上或
為上訴意旨所指摘，或為本院得依職權調查之事項。上訴人上訴意旨指摘原判決不當
，非無理由，應認有發回更審之原因。至上訴人被訴販賣安非他命予夏志升部分，公
訴人認其與上訴人販賣安非他命予趙寶華部分，有裁判上一罪關係，自應一併發回更
審，附此敘明。
中      華      民      國    八十八    年     十一     月     十八     日
                              最高法院刑事第八庭
                                  審判長法官  吳  雄  銘
                                        法官  池  啟  明
                                        法官  石  木  欽
                                        法官  郭  毓  洲
                                        法官  吳  三  龍
      右正本證明與原本無異
                                              書  記  官
中      華      民      國    八十八    年     十一     月    二十五    日
                                                                     Ｍ
